【裁判字號】    99,易,795
【裁判日期】    990415
【裁判案由】    毒品危害防制條例
【裁判全文】
臺灣臺中地方法院刑事判決               99年度易字第795號
公  訴  人  臺灣臺中地方法院檢察署檢察官
被      告  甲○○
上列被告因違反毒品危害防制條例案件，經檢察官提起公訴（99
年度毒偵字第353 號），被告於本院準備程序中就被訴事實為有
罪之陳述，經本院合議庭裁定由受命法官獨任依簡式審判程序審
理，判決如下：
    主    文
甲○○施用第二級毒品，累犯，處有期徒刑陸月，如易科罰金，
以新臺幣壹仟元折算壹日。
    犯罪事實
一、甲○○於民國88年間因施用毒品案件，經臺灣高雄地方法院
    裁定送觀察、勒戒後，經評定認無繼續施用毒品傾向，於89
    年5 月16日執行完畢釋放出所，且經臺灣高雄地方法院檢察
    署檢察官以89年度偵字第3229號為不起訴處分確定。又於前
    揭觀察、勒戒執行完畢釋放後5 年內之89年間，再因施用毒
    品案件，經臺灣高雄地方法院裁定令入裁定送觀察、勒戒後
    ，認有繼續施用毒品之傾向，經該院裁定令入戒治處所施以
    強制戒治，於89年12月1 日停止戒治；而所犯施用毒品犯行
    部分，則由臺灣高雄地方法院檢察署檢察官於89年7 月5 日
    以89年度毒偵字第4323號聲請簡易判決處刑，並由臺灣高雄
    地方法院以89年度雄簡字第900 號刑事判決判處有期徒刑4
    月確定。復因施用毒品案件，經本院以93年度豐字第828 號
    判處有期徒刑5 月確定。再因持有毒品案件，經本院以97年
    度豐簡字第806 號判處有期徒刑3 月確定，於98年1 月13日
    執行完畢。猶不知戒絕毒癮，復基於施用第二級毒品甲基安
    非他命之犯意，於98年8 月12日上午11時8 分（起訴書誤植
    為10時40分）為警採集尿液前回溯96小時內之晚間某時許（
    不含公權力拘束期間），在其位於臺中縣神岡鄉○○村○○
    街52號8 樓住處，以將第二級毒品甲基安非他命置於電燈泡
    內燒烤後吸食煙霧之方式，施用第二級毒品甲基安非他命1
    次。嗣於98年8 月12日上午10時40分許，在屏東縣九如鄉搭
    乘計程車時因精神恍惚拒絕下車，經計程車司機將其搭載至
    屏東縣政府警察局里港分局九如分駐所後，為警盤查並徵得
    其同意採尿送驗，而查知上情。
二、案經屏東縣警察局里港分局報告臺灣臺中地方法院檢察署檢
    察官偵查起訴。
    理    由
一、按除被告所犯為死刑、無期徒刑、最輕本刑為3 年以上有期
    徒刑之罪或高等法院管轄第一審案件者外，於法院行準備程
    序進行中，被告先就被訴事實為有罪之陳述時，審判長得告
    知被告簡式審判程序之旨，並聽取當事人、代理人、辯護人
    及輔佐人之意見後，裁定進行簡式審判程序；且受命法官行
    準備程序，與法院或審判長有同一之權限；又簡式審判程序
    之證據調查，不受刑事訴訟法第159 條第1 項、第161 條之
    2 、第161 條之3 、第163 條之1 及第164 條至第170 條規
    定之限制，刑事訴訟法第273 條之1 第1 項、第279 條第2
    項前段、第273 條之2 分別定有明文。被告甲○○所為係犯
    死刑、無期徒刑、最輕本刑為3 年以上有期徒刑以外之罪，
    其於準備程序中就被訴事實為有罪之陳述，經受命法官告知
    簡式審判程序之旨，並聽取公訴人、被告之意見後，本院合
    議庭認為適宜由受命法官獨任進行簡式審判程序，依刑事訴
    訟法第273 條之1 第1 項規定，裁定由受命法官獨任進行審
    判程序，合先敘明。
二、上揭犯罪事實，業據被告甲○○於本院審理時坦承不諱，且
    被告於98年8 月12日上午11時8 分許為警查獲後所採集之尿
    液，經送檢驗之結果，確呈甲基安非他命陽性反應，有屏東
    縣政府警察局里港分局毒品案件涉嫌人尿液採證邊號姓名對
    照表及台灣檢驗科技股份有限公司濫用藥物尿液檢驗報告各
    1 份附卷可稽，足認被告之自白，應與事實相符，堪予採信
    。本案事證明確，被告施用第二級毒品甲基安非他命之犯行
    ，洵堪認定。
三、按施用第一級毒品為犯罪行為，毒品危害防制條例第10 條
    定有處罰明文。故施用第一級毒品者，依前揭規定本應科以
    刑罰。惟基於刑事政策，對合於一定條件之施用者，則依同
    條例第20條、第23條之規定，施以觀察、勒戒及強制戒治之
    保安處分。現行毒品危害防制條例於92年7 月9 日修正公布
    ，自93年1 月9 日施行，其中第20條、第23條將施用毒品之
    刑事處遇程式，區分為「初犯」及「5 年內再犯」、「5 年
    後再犯」。依其立法理由之說明：「初犯」，經觀察、勒戒
    或強制戒治後，應為不起訴處分或不付審理之裁定；經觀察
    、勒戒或強制戒治執行完畢釋放後，「5 年內再犯」者，因
    其再犯率甚高，原實施之觀察、勒戒及強制戒治既已無法收
    其實效，爰依法追訴或裁定交付審理。至於經觀察、勒戒或
    強制戒治執行完畢釋放後，「5 年後再犯」者，前所實施之
    觀察、勒戒或強制戒治已足以遮斷其施用毒品之毒癮，為期
    自新及協助其斷除毒癮，仍適用「初犯」規定，先經觀察、
    勒戒或強制戒治之程式。從而依修正後之規定，僅限於「初
    犯」及「5 年後再犯」二種情形，始應先經觀察、勒戒或強
    制戒治程式。倘被告於5 年內已再犯，經依法追訴處罰，縱
    其第3 次（或第3 次以上）再度施用毒品之時間，在初犯經
    觀察、勒戒或強制戒治執行完畢釋放5 年以後，已不合於「
    5 年後再犯」之規定，且因已於「5 年內再犯」，顯見其再
    犯率甚高，原實施觀察、勒戒或強制戒治，已無法收其實效
    ，即應依該條例第10條處罰（最高法院95年度第7 次刑事庭
    會議決議參照）。查被告前於88年間因施用毒品案件，經臺
    灣高雄地方法院裁定送觀察、勒戒後，經評定認無繼續施用
    毒品傾向，於89年5 月16日執行完畢釋放出所，且經臺灣高
    雄地方法院檢察署檢察官以89年度偵字第3229號為不起訴處
    分確定。又於前揭觀察、勒戒執行完畢釋放後5 年內之89年
    間，再因施用毒品案件，經臺灣高雄地方法院裁定令入裁定
    送觀察、勒戒後，認有繼續施用毒品之傾向，經該院裁定令
    入戒治處所施以強制戒治，於89年12月1 日停止戒治；而所
    犯施用毒品犯行部分，則由臺灣高雄地方法院檢察署檢察官
    於89年7 月5 日以89年度毒偵字第4323號聲請簡易判決處刑
    ，並由臺灣高雄地方法院以89年度雄簡字第900 號刑事判決
    判處有期徒刑4 月確定。復因施用毒品案件，經本院以93年
    度豐字第828 號判處有期徒刑5 月確定等情，有臺灣高雄地
    方法院檢察署89年度毒偵字第4323號聲請簡易判決處刑書、
    臺灣臺中地方法院檢察署刑案資料查註紀錄表、全國施用毒
    品案件紀錄表及臺灣高等法院被告前案紀錄表在卷可參。是
    被告既於觀察、勒戒執行完畢釋放後5 年內，再犯上開施用
    毒品罪，則其犯本案施用毒品犯行之時間，雖距前述觀察、
    勒戒執行完畢釋放後已逾5 年，揆諸首開說明，仍應依法論
    科。
四、按甲基安非他命係毒品危害防制條例第2 條第2 項第2 款所
    稱之第二級毒品，核被告甲○○所為，係犯毒品危害防制條
    例第10條第2 項之施用第二級毒品罪。其持有第二級毒品後
    進而施用，其持有之低度行為，應為施用之高度行為所吸收
    ，不另論罪。又被告前因持有毒品案件，經本院以97年度豐
    簡字第806 號判處有期徒刑3 月確定，於98年1 月13日執行
    完畢，有臺灣臺中地方法院檢察署刑案資料查註紀錄表及臺
    灣高等法院被告前案紀錄表在卷可考，其受徒刑執行完畢5
    年內故意再犯本件有期徒刑以上之罪，係屬累犯，應依刑法
    第47條第1 項規定，加重其刑。爰審酌被告於經觀察、勒戒
    及徒刑執行後，仍未能戒絕其毒癮而再次施用毒品，足證前
    開保安處分措施已難矯治其惡性，惟念其於犯罪後坦承犯行
    及所犯為自戕行為等一切情狀，量處如主文所示之刑，並審
    酌本案犯罪情節、被告之資力、智識程度，諭知以新臺幣1,
    000 元折算1 日之易科罰金折算標準，以示懲儆。
據上論斷，應依刑事訴訟法第273 條之1 第1 項、第299 條第1
項前段，毒品危害防制條例第10條第2 項、刑法第11條前段、第
47條第1 項、第41條第1 項前段，判決如主文。
本案經檢察官何建寬到庭執行職務。
中    華    民    國    99    年    4     月    15    日
                  刑事第十七庭  法  官  劉惠娟
以上正本證明與原本無異。
如不服本判決應於收受判決後10日內向本院提出上訴書狀，並應
敘述具體理由。其未敘述上訴理由者，應於上訴期間屆滿後20日
內向本院補提理由書（均須按他造當事人之人數附繕本）「切勿
逕送上級法院」。
                                書記官  童淑芬
中    華    民    國    99    年     4    月    15    日
附錄本案論罪法條：
毒品危害防制條例第10條
施用第一級毒品者，處6 月以上5 年以下有期徒刑。
施用第二級毒品者，處3年以下有期徒刑。

司法院資訊處製作；財團法人民間司法改革基金會備份。
